臺灣高雄地方法院刑事判決　　　　　　　93年度訴字第3165號
公　訴　人　臺灣高雄地方法院檢察署檢察官
被　　　告　乙○○
　　　　　　　　　　　十號
選任辯護人　何建宏律師
上列被告因違反毒品危害防制條例案件，經檢察官提起公訴（93
年度偵字第19172 號），甲○判決如下：
    主  文
乙○○共同販賣第一級毒品，未遂，處有期徒刑拾伍年，褫奪公
權伍年。扣案之第一級毒品海洛因壹包（淨重參柒點肆捌公克）
，沒收銷燬之，行動電話壹支（含門號0000000000號之SIM 卡壹
張）沒收之，如不能沒收時，追徵其價額。
    事  實
一、乙○○、丙○○（現通緝中）共同基於販賣第一級毒品海洛
    因之犯意聯絡，於民國93年9月15日下午5時30分許，由乙○
    ○以所有之行動電話（門號0000000000號）撥打至持有行動
    電話（門號0000000000號）之姓名年籍不詳綽號「劉三」之
    成年男子，透過「劉三」介紹，而與姓名年籍不詳綽號「阿
    賢」之成年男子約在高雄市○○路諾貝爾大樓中廊咖啡廳內
    見面，洽談買賣海洛因之事宜，嗣於同日晚間乙○○及丙○
    ○與「阿賢」見面後，因當日未帶海洛因，而改約於同月18
    日凌晨2 時許再於同地進行毒品交易；丙○○乃於同月16
    日晚間9 時至10時間，單獨前往屏東縣新園鄉雙園大橋下，
    以新台幣（下同）18萬元之價格向姓名年籍不詳綽號「水龍
    」之人購得海洛因後，俟於同月18日凌晨1 、2 時許，丙○
    ○隨身攜帶海洛因1 包（淨重37.48 公克），在高雄市○○
    路益大飯店附近，告知乙○○已可進行毒品交易事宜，二人
    隨即於同日2 時許共同駕駛車牌號碼0651-FB 自用小客車攜
    帶該海洛因前往前開諾貝爾大樓地下1 樓停車場等候「阿賢
    」，惟因與「阿賢」失去聯絡，而於同日3 時10分許欲離去
    停車場時，經高雄地檢署檢察官指揮司法警察逕行搜索，自
    丙○○身上起獲前揭海洛因1 包，始悉上情。
二、案經內政部警政署高雄港務警察局報請臺灣高雄地方法院檢
    察署偵查起訴。
    理  由
壹、程序方面：
    被告以外之人於審判外之陳述，雖不符前4 條（指刑事訴訟
    法第159 之1 至第159 條之4）之 規定，而經當事人於審判
    程序同意作為證據，法院審酌該言詞陳述或書面陳述作成時
    之情況，認為適當者，亦得為證據；當事人、代理人或辯護
    人於法院調查證據時，知有第159 條第1 項不得為證據之情
    形，而未於言詞辯論終結前聲明異議者，視為有前項之同意
    ，刑事訴訟法第159條之5定有明文。本案被告乙○○及其辯
    護人對於同案共犯丙○○於警詢所為之陳述，於言詞辯論終
    結前，均未聲明異議，依法自應視為被告同意上開證人於警
    詢中所為之陳述，得作為證據，甲○審酌上開證人於警詢中
    所為陳述作成時之狀況，認為適當，依刑事訴訟法第159條
    之5第1項之規定，為傳聞法則之例外，應有證據能力。
貳、實體方面：
一、訊據被告何瑞固坦承有如前揭犯罪事實所載前開時、地，透
    過劉三介紹，而與同案被告丙○○共同前至前開諾貝爾大樓
    處所與買主「阿賢」見面，俟因未帶毒品，乃改於93年9 月
    18日再進行交易，因阿賢是日未出現而被查獲等情，惟矢口
    否認有共同販賣第一級毒品之犯意，辯稱：伊並未與丙○○
    共同前往屏東縣雙園大橋，以18萬元代價購買海洛因，僅係
    幫丙○○打電話聯絡買家，最後阿賢亦未出現，應僅係幫助
    販賣未遂云云。經查：
　(一)被告於警詢供承：「我與丙○○是去找一名綽號『劉哥』
  　（即指劉三）之男子，因為「劉哥」說要介紹一位綽號『阿
    賢』的朋友給我們認識，是要談毒品的生意。因為當時我們
    沒有談成，就改約『阿賢』於同（9）月18 日凌晨2 時許，
    再到同地方見情面。」、「（問：你們約『阿賢』於本（93
    ）年9 月18日凌晨2 時許見面的結果如何？）答：我與丙○
    ○帶1 包海洛因毒品過去找『劉哥』，請『劉哥』打電話給
    『阿賢』過來看，結果『阿賢』的電話都沒人接。」等語（
    見93年9 月18日警詢筆錄第9 頁至第16頁）；並於偵查中供
    承：「．．．阿賢要買海洛因，所以我與丙○○拿這包海洛
    因過去」、「（問：你們二人拿這包海洛因是要給阿賢品質
    ，再議價買多少數量？）答：是。」、「．．，是丙○○去
    接洽的（指毒品），我負責聯繫阿賢」 (見偵查卷第6 頁）
    等語，此核與同案被告丙○○於警詢時證稱：我與乙○○於
    93年9 月15日下午5 時30分許，由乙○○打電話聯絡劉三並
    透過劉三說要介紹綽號『阿賢』認識，所以共同約在高雄市
    ○○路諾貝爾大樓中廊咖啡廳，詢問『阿賢』有無要買毒品
    海洛因，因當時未帶毒品出來，所以言明改日再約。我與乙
    ○○於93年9 月18日攜帶毒品海洛因樣本，由乙○○約劉三
    在高雄市○○路諾貝爾大樓中廊咖啡廳見面，並共同駕駛車
    號0651-FB 前往並與劉三一同等候買家『阿賢』前來試用及
    購買毒品，因遲遲未聯絡上買家，所以我與乙○○就先行離
    開，而在諾貝爾大樓地下一樓停車場正要開車門時，就遭專
    案組人員逮捕等語相符，是被告自白係基於與丙○○共同販
    賣第一級毒品之犯意聯絡，而由被告負責透過劉三介紹買家
    阿賢並與之聯絡，其目的係為毒品之交易，而由丙○○接洽
    毒品，渠等欲於93年9 月18日凌晨2 時許在約定地點與阿賢
    交易毒品，惟尚未得手即為警查獲之事實無訛。。
　(二)又被告於甲○審理時供稱：「（問：第一次是何時、何地打
    電話給劉三要約阿賢見面？）答：93年9 月15日大約下午4
    、5 點，我以我自己開頭0955後三碼405 的手機撥打劉三抬
    頭0910的手機。」、「（問：打這通電話給劉三是否丙○○
    要你打的？）答：對。」、（問：在民國93年9 月15日為何
    要打電話給綽號『劉三』的男子？）答：想要看他有沒有人
    要購買海洛因。」、「他叫我們過去劉三的住處就是諾貝爾
    大樓，劉三說要介紹買主給我們認識，當時過來的人是阿賢
    。」、「（問：93年9 月18日是誰約誰去諾貝爾大樓？）答
    ：是丙○○在當天（指93年9 月18日)凌 晨約1 、2 點在九
    如路益大飯店當面跟我講的，當時我們兩個人在一起。當時
    他跟我說東西已經來了，現在我們可以過去找劉三約阿賢出
    來。」、「（問：所謂的東西是指什麼東西？）答：海洛因
    ．．．。」、「（問：93年9 月18日何時到諾貝爾大樓？）
    答：凌晨快2 點左右。」，核與警詢及偵查中所供承之事實
    亦相符合，益證被告前開之自白係出於任意性。
  (三)另據被告供承其持有之行動電話門號為0000000000號，而持
    有行動電話門號為0000000000號之人為劉三，復據內政部警
    政署高雄港務局對劉三所持上開0000000000號行動電話實施
    通訊監察作業時，有多達約10通之通話紀錄係被告持用0000
    000000號行動電話與0000000000號之持有人劉三表示有毒品
    來源，欲透過劉三與買家阿賢進行交易等通話內容，此有警
    卷所附0000000000號93年9 月7 日至同年月18日之監聽譯文
    在卷可稽 (見警卷第29至34頁），本案並係因監聽作業而循
    線查獲被告及共犯丙○○2 人，並自丙○○之身上查獲扣案
    之粉末1 包，又該包粉末經送請法務部調查局檢驗後，成份
    亦確屬第一級毒品海洛因成分（淨重37.48 公克）無訛，此
    有該局93年11月10日調科壹字第220018334 號鑑定通知書1
    紙在卷足佐。益徵被告前揭自白販賣毒品之分擔實施行為，
    係以電話負責聯繫買家阿賢乙節，核與事實相符，該自白自
    可採為認定事實之證據。
　(四)又刑法上之幫助犯，係指以幫助之意思，對於正犯資以助力
    ，而未參與實施犯罪之行為者而言，如就構成犯罪事實之一
    部，已參與實施即屬共同正犯。又如在正犯實施前曾參加計
    劃，其後復參加構成犯罪事實之一部者，即屬分擔實施之犯
    罪行為，亦應認為共同正犯，而不能以幫助犯論，此有最高
    法法院49年台上字第77號、45年台上字第473號判例意旨參
    照。辯護意旨雖以被告供稱：其於93年9 月15日並未與阿賢
    講話，只跟阿賢打招呼，且其於本案之角色只是聯絡買主等
    語，即辯稱本案被告僅係基於單純幫助販賣故意云云。惟如
    前述，被告與共犯丙○○與阿賢交易毒品，係由被告分擔負
    責聯絡阿賢，並透過劉三告知阿賢有關交易時、地及驗貨等
    事宜，實已有犯意之聯絡及參與販賣毒品之構成要件行為之
    分擔，惟揆諸前揭判例，仍屬共同正犯無訛。是被告所辯，
    係避重就輕之詞，不足採信。
  (五)再按販賣第一級毒品海洛因，係違法行為，非可公然為之，
    而海洛因並無公定之價格，各次販賣毒品之價格，可能因買
    賣雙方關係之深淺、需求量之多寡、來源是否充裕、查緝是
    否嚴緊、購買者遭查獲時供述販買者之可能風險之不同而異
    其標準，非可一概而論，從而販賣之利得，除被告坦承犯行
    或價量俱臻明確外，委難察得實情。然第一級毒品海洛因物
    稀價昂，且為政府嚴予查緝之物，販賣者苟無利可圖，應無
    甘冒被供出來源或被檢警查緝法辦之風險，而平價或低價甚
    或無利益販賣第一級毒品海洛因之理，繼以被告與共犯丙○
    ○欲將第一級毒品海洛因出售予阿賢，倘非為從中賺取價差
    牟利，則何需甘冒風險於93年9 月18日攜帶第一級毒品海洛
    因至諾貝爾大樓處所，以供阿賢驗貨，被告並供承：阿賢之
    前說看品質，品質好的話（指海洛因），有多少買多少等語
    （見偵查卷第6 頁反面），足認其等具有營利之意圖甚明。
    職是之故，自不得以被告否認販賣及買家阿賢並未出現，遽
    認被告僅係幫助販賣而無營利之意圖至明。
　(六)綜上所陳，本件事證明確，被告上揭著手販賣海洛因予阿賢
  　，尚未得手即為警查獲而未遂之犯行堪以認定。
二、論罪、科刑及適用法律：
　(一)查海洛因係毒品危害防制條例第2條第2項第1款所稱之第一
    級毒品海洛因，又按「販賣毒品罪，並不以販入後復行賣出
    為構成要件，祇須意圖營利而購入毒品或賣出毒品，有一於
    此，其犯罪即完成，而所謂『意圖』，即犯罪之目的，原則
    上不以發生特定結果為必要，即祇須有營利之意圖為已足，
    不以買賤賣貴而從中取利為必要」，此有最高法院67年台上
    字第2500號判例、68年度台上字第606 號判例可參。
  (二)被告基於營利之意圖，而與共犯丙○○共同販售第一級毒品
    然因阿賢並未出面，而無法遂行交易，即為警查獲，依前揭
    判例意旨，核被告此部份犯行係犯毒品危害防制條例第4條
    第6 項、第1 項之販賣第一級毒品未遂罪。公訴人雖以證人
    丙○○於警詢之證述及扣案之海洛因1 包，遂認被告有與共
    犯林國賢共同販入第一級毒品海洛因之事實，惟被告堅詞否
    認有於前揭日時與丙○○共同前往屏東縣新園鄉雙園大橋下
    購買海洛因之行為，繼查共犯丙○○固於警詢中證稱有前往
    屏東縣新園鄉雙園大橋下，以18萬元之價格向姓名年籍不詳
    綽號「水龍」之人購得海洛因，但其並未陳稱係與被告共同
    前往購買，此外亦無其他證據證明被告確有於上開時地與共
    犯丙○○共同前往購買海洛因之事實，是並無證據證明被告
    有公訴人所指販入第一級毒品海洛因之犯行，而論以販賣第
    一級毒品既遂罪，原應為無罪判決之諭知，惟此部分應與前
    開有罪部分，具有事實上一罪關係，爰不另為無罪判決之諭
    知。
  (三)又按「毒品危害防制條例所稱之運輸，係指單純運輸並無他
    項目的者而言，若以販賣目的而從事於搬運之行為，仍成立
    意圖販賣而持有（或販賣）之罪（最高法院24年上字第1673
    號判例、24年7 月總會決議參照）。否則單純為轉讓、施用
    等目的所為之搬運毒品行為，豈不皆應依運輸毒品論罪（至
    於從國外或甲地販入毒品後，再運輸入境或運輸至乙地，因
    另有運輸之意思及行為，與此情形不同）」（最高法院92年
    度台上字第1184號判決意旨參照）。本案被告與共犯丙○○
    既係為販賣毒品之目的，而於93年9 月18日由丙○○攜帶搬
    運毒品至前揭諾貝爾大樓處所，參酌上開判決要旨，被告乙
    ○○及共犯丙○○此部分之行為，自不另構成運輸毒品之罪
    ，本應由甲○就此部分為被告無罪之諭知，惟公訴人認此部
    分之行為與甲○前開論罪科刑之部分為牽連犯之裁判上一罪
    ，亦不另為無罪之諭知。
　(四)承前所述，被告與共犯丙○○欲與「阿賢」交易毒品，已有
  　犯意之聯絡及參與販賣毒品之構成要件行為之分擔，自屬共
    同正犯無訛。
  (五)被告與共犯丙○○共同持有海洛因後進而販賣，其持有之低
    度行為應為販賣之高度行為所吸收，不另論以該持有第一級
    毒品之罪。又被告已著手於販賣第一級毒品行為之實施，而
    未遂，應依刑法第26條前段規定按既遂犯之刑減輕之。
  (六)爰審酌被告明知海洛因係毒品，施用者容易上癮而戒除不易
    ，除個人身心飽受摧殘外，輕則吸後枯癟或猝死而致家庭破
    碎，重則為取得購買毒品之金錢來源致淪為娼妓盜匪，足以
    腐蝕民心國基，斲喪民族生機，危害至深且鉅，被告所犯前
    揭欲販出毒品之數量非微，犯罪情節甚為嚴重，在客觀上尚
    不足以引起一般人之同情，雖所販入之毒品海洛因尚未流入
    市面，惟此乃因警調人員及時查獲所致，並非因被告之勉力
    防止，難認被告有何情堪憫恕之事實，實無從據依刑法第59
    條之規定酌予減輕其刑；惟念其犯後態度尚佳，並坦承部分
    犯行等一切情狀，量處如主文所示之刑。再依販賣毒品之犯
    罪性質，認有褫奪公權之必要，併予宣告被告乙○○褫奪公
    權5 年。
  (七)扣案之海洛因1 包（驗後淨重37.48 公克），係查獲之毒品
    ，應依毒品危害防制條例第18條第1 項前段諭知沒收銷燬之
    。另行動電話1 支（含門號0000000000號之SIM 卡1 張），
    係被告所有，業據被告自承在卷（見甲○卷第139 頁），又
    其以該電話供作販賣第一級毒品海洛因予阿賢之聯絡工具，
    亦有前揭監聽譯文在卷可稽 (見警卷第29至34頁），是該行
    動電話雖未扣案，惟既無證據證明業已滅失，應依毒品危害
    防制條例第19條第1 項沒收之，如不能沒收時，追徵其價額
    。
據上論斷，依刑事訴訟法第299 條第1 項前段，毒品危害防制條
例第4 條第6 項、第1 項、第18條第1 項前段、第19條第1 項，
刑法第11條、第28條、第26條前段、第37條第2 項，判決如主文
。
本案經檢察官鄧滕墩到庭執行職務。
中　　華　　民　　國　　94　　年　　11　　月　　 3　　日
                  刑事第十庭  審判長法  官  徐美麗
                                    法  官  高增泓
                                    法  官  楊淑珍
以上正本證明與原本無異。
如不服本判決，應於判決送達後10日內，向甲○提出上訴狀。
中　　華　　民　　國　　94　　年　　11　　月　　3 　　日
                                    書記官  林秀敏
附錄本件論罪法條
製造、運輸、販賣第一級毒品者，處死刑或無期徒刑；處無期徒
刑者，得併科新臺幣1 千萬元以下罰金。
製造、運輸、販賣第二級毒品者，處無期徒刑或7 年以上有期徒
刑，得併科新臺幣7 百萬元以下罰金。
製造、運輸、販賣第三級毒品者，處5 年以上有期徒刑，得併科
新臺幣5百萬元以下罰金。
製造、運輸、販賣第四級毒品者，處3 年以上10年以下有期徒刑
，得併科新臺幣3百萬元以下罰金。
製造、運輸、販賣專供製造或施用毒品之器具者，處1 年以上7
年以下有期徒刑，得併科新臺幣1百萬元以下罰金。
前5項之未遂犯罰之。
